臺灣高等法院刑事判決　　　　　　　　　　　　　九十一年度上易字第一二八一號
　　上　訴　人　丙○○
　　即 自 訴人
　　自訴代理人　鄭文賢
　　被　　　告　乙○○
右上訴人因被告竊佔案件，不服臺灣新竹地方法院九十年度自字第三六號，中華民國
九十一年四月八日第一審判決，提起上訴，本院判決如左：
    主  文
原判決關於乙○○部分撤銷。
乙○○被訴竊佔部分免訴。
    理  由
一、自訴意旨略以乙○○明知坐落新竹縣新豐鄉○○段四八七地號土地（下稱：系爭
    土地）係自訴人與乙○○之妻曾連惠珠及鄭金添、吳勝梯、何祖嶽、鄭振忠、鄭
    金輝、鄭英傑所共有之土地，竟未經自訴人同意，私自將系爭土地租賃予甲○○
    （業經自訴人撤回確定）作為堆置處理砂石之用，契約期限自八十六年十二月十
    五日至八十七年十二月十四日止，俟後雖未再簽約，但有乙○○簽立之收據上載
    明收取八十八年十二月十五日起至八十九年十二月十四日止之租金可證。是乙○
    ○縱容甲○○將廢棄物堆置於自訴人系爭所有土地上，致令自訴人於不知情下收
    到新竹縣政府處分書遭新竹縣政府依違反水土保持法判處繳納新臺幣（下同）六
    萬元罰鍰，且需於九十年五月二十一日前將廢棄物堆積如山的土地恢復原狀，而
    經自訴人寄發存證信函要求乙○○出面處理，詎乙○○冥頑不靈，置之不理，足
    見被告乙○○意圖為自己或第三人不法之所有，而竊占他人所有之物（自訴狀原
    記載被告涉嫌觸犯刑法第三百三十五條之侵占罪，後經自訴人變更法條論以竊占
    罪）。
二、按時效已完成者，應諭知免訴之判決，刑事訴訟法第三百零二條第二款定有明文
    。而竊佔罪之最高本刑為有期徒刑五年，依刑法第八十條第一項第二款規定，其
    追訴權因十年間不行使而消滅。且竊佔罪為即成犯，於其竊佔行為完成時犯罪即
    成立，以後之繼續竊佔使用乃狀態繼續而非行為繼續，故有關追訴權時效之起算
    ，苟未逾原使用範圍，即應以最初竊佔行為完成時為準，最高法院六十六年台上
    字第三一一八號亦著有判例可資參照。本件訊據被告乙○○稱我買來就開始管理
    ，有十多年了（於原審稱已耕作二十多年）等，查證人即系爭土地共有人吳勝梯
    於原審證稱「（問：你的部分，是否同意給乙○○管理？）答：那時候因為沒有
    分割，我的部分我也分不清楚在哪裡，所以都給乙○○耕種，他從何時耕種，我
    不清楚」、「（問：是否知道被告乙○○從何時開始耕種？）答：我於七十年回
    來，就看到他已經在那邊種了」、「（問：你有無找過被告乙○○講，你佔到我
    的持分，要付錢？）答：沒有」、「（問：其他持分的人，有無跟被告乙○○講
    ，不能種？）答：沒有計較，我住的地，也有被告乙○○的名字」等，又證人即
    系爭土地共有人鄭金輝於原審證稱：「（問：新豐鄉○○段四八七地號，你持分
    多少？）答：我父親於日本時代就賣掉，我以為早就已經被我爸爸賣掉，直到縣
    政府罰我，我才知道」、「（問：你是否知道那塊四八七地號，有人種田？）答
    ：我不知道還有我的土地，所以我不知道，也沒有去過，那塊地那時候做什麼，
    我都不知道」等，且證人即自訴人之女鄭舟廷亦到庭結證：系爭土地以前是竹子
    跟樹木，並有一小塊、一小塊的田，非常陡，約有三、四十年其都未曾去過系爭
    土地，直至八十九年間收到縣政府違反水土保持法的罰單才到系爭土地查看等，
    參之自訴人因不服新竹縣政府九十年二月二十三日府農保字第一九五九五號處分
    書所為之處分，提起訴願時既書有：「訴願人（指自訴人）並未擅自傾倒廢土、
    垃圾，係遭人侵占，惡意傾倒廢土、垃圾，已向管區派出所報案、備案及世居臺
    北及外地超過四十年，從未過問該祖產之使用情形，均由共業族人管理」乙節，
    亦有自訴人所提行政院農業委員會九十年八月十七日（九○）農訴字第九○○一
    一四七六五號函可佐，足見自訴人及系爭土地共有人鄭金輝已久未曾使用系爭土
    地，且依自訴人提出之土地登記謄本所載登記為被告乙○○之妻曾連惠珠所有之
    日期為七十一年七月二十三日及七十六年一月二十七日，有該土地登記謄本在卷
    可稽，依該登記資料及上開證人之所述，被告乙○○前揭之所辯，尚非不可採信
    ，自訴人遲至九十年六月四日始具狀向台灣新竹地方法院提出自訴，其追訴權之
    時效已超過十年而完成，揆諸前開規定，依法應為免訴之判決，雖被告乙○○嗣
    後將其使用之系爭土地出租予被告甲○○，但竊佔罪為即成犯，於其竊佔行為完
    成時犯罪即成立，以後之繼續竊佔使用乃狀態繼續而非行為繼續，仍不失其追訴
    權時效已完成。
三、原審就上開追訴權時效已完成未注意及之，仍就被告乙○○部分為無罪之實體判
    決，尚有未洽，自訴人上訴意旨認應對被告乙○○論罪科刑雖無理由，惟原判決
    此部分既有前揭之可議，應由本院將原判決此部分撤銷改判，爰依法對被告乙○
    ○為免訴之判決。
據上論斷，應依刑事訴訟法第三百六十九條第一項前段、第三百六十四條、第三百零
二條第一款判決如主文。
中      華      民      國     九十一   年      八      月      十三    日
                            臺灣高等法院刑事第十七庭
                                審判長法  官  陳  正  雄
                                      法  官  許  錦  印
                                      法  官  許  宗  和
右正本證明與原本無異。
不得上訴。
                                      書記官  廖  艷  莉
中      華      民      國     九十一   年      八      月      二十    日
